【裁判字號】    92,上易,743
【裁判日期】    920430
【裁判案由】    違反商標法
【裁判全文】
臺灣高等法院刑事判決                            九十二年度上易字第七四三號
    上  訴  人  臺灣士林地方法院檢察署檢察官
    被      告  甲○○
                          （
    選任辯護人  徐國勇律師
右上訴人因被告違反商標法案件，不服臺灣士林地方法院九十一年度易字第五六二號
，中華民國九十二年一月三十日第一審判決（起訴案號：臺灣士林地方法院檢察署九
十年度士偵字第一七０七號），提起上訴，本院判決如左：
    主  文
上訴駁回。
    理  由
一、檢察官聲請簡易處刑書意旨略以：被告甲○○係友助企業有限公司（設台北市○
    ○區○○街一六六巷三九號，下稱友助公司）負責人，明知金霸王、DURACELL等
    商標圖樣，均為美商吉列公司註冊，使用於電池、鹼性電池及同類商品之商標。
    竟基於概括之犯意，自民國八十九年八月間起，明知向不詳廠商所購得之背卡為
    簡體中文之金霸王鹼性電池，係仿冒美商吉列公司上開商標之商品，竟意圖欺騙
    他人仍以每片（四個）新台幣（下同）五十元，每個十二元之價格，連續在上址
    友助公司內，販賣使用上開商標之鹼性電池予不特定顧客，嗣於九十年一月十九
    日下午五時三十分許，在上址為警查獲，並扣得仿冒之金霸王鹼性電池三十個。
    因指被告涉有違反商標法六十三條之罪嫌。
二、按犯罪事實應依證據認定之，無證據不得推定其犯罪事實。又不能證明被告犯罪
    者，應諭知無罪之判決，刑事訴訟法第一百五十四條、第三百零一條第一項分別
    定有明文。
三、訊據被告甲○○堅決否認前述犯行，辯稱：我沒有賣這種東西，查獲的電池是從
    退貨區拿出來的，如果從退貨區查獲有罪的話，那我想全省經銷商都有罪，證人
    林登燦他並不是全部跟我進的，他是這二年來才跟我進貨，以前他有他的供貨廠
    商，他也沒有每個月都跟我進貨，我們公司自從有電腦後，都用電腦入帳，我們
    全部都是用電腦出貨單。退貨方面既使不是我們販賣的，為了客情我們還是會收
    回來。證人買的那一片，我也無法確定他是跟我們買的，我只是說如果是跟我們
    買的，這種狀況才可能發生。我們過去的單據，原告的所有業務人員曾經到我們
    公司的，每個人都知道隨時可以拿去使用當便條紙，因為我們已經沒有再用它來
    做為出貨的依據。如果要出貨一定是要打電腦單的等語。另辯護人在原審為被告
    辯護稱：搜索時仿冒品只有八片，同這八片全部是在不良區找到的，被告當場的
    公司貨將近有二十萬，嘉義地院那件只有九片，舒經理也稱連他們自己也無法分
    辨簡體字，舒也常到被告的公司，也有看倉庫等語。
四、本件公訴人指被告涉有前述犯嫌，係以：證人張國柱於偵查中之證言、送貨單、
    查扣之仿冒金霸王電池三十個為據。惟按告訴人之告訴，係以使被告受刑事訴追
    為目的，是其陳述是否與事實相符，仍應調查其他證據以資審認；且被害人之陳
    述如無瑕疵，且就其他方面調查又與事實相符，固足採為科刑之基礎，倘其陳述
    尚有瑕疵，則在未究明前，遽採為論罪科刑之根據，即難認為適法，最高法院五
    十二年臺上字第一三００號判例、六十一年臺上字第三０九九號判例均可參照。
五、經查：
(一)證人張國柱係告訴人委託之市場調查員，其在偵查中證稱在八十九年八月十四日
    依公司指示去內湖友助公司購買仿冒品，有一位許小姐叫他去後面找一位許小姐
    ，他有看到現場有金頂電池，有一箱箱，也有散裝的，數量很多，他買金霸王電
    池，金霸王的電池推算有一千個左右，他買一片四個，又買四個散裝的，一片五
    十元，散裝的一個十二元，有向她要收據，並要求蓋章，但她不肯，而名片是他
    在工作檯拿的等語（見偵查卷第八六頁反面至八七頁）。查告訴人所提之送貨單
    ，並無被告公司或職員之簽章，其上之品名、數量及單價，亦不能證明為被告公
    司職員所寫。另參以告訴代理人柯宜珊律師會同於九十年一月十九日搜索現場另
    查扣友助公司以電腦列印之八十五年四月二日之分類帳及九十年一月十一日庫存
    盤點表一張（見偵查卷第十一頁正反面），該分類帳記載友助公司自八十四年一
    月至八十四年四月三十日之借方金額為三千八百八十五萬餘元，貸方為七千一百
    三十一萬餘元，又其中金霸王之借方金額為一千六百七十二萬餘元，貸方金額為
    一千一百五十八萬餘元。另被告在原審供稱其有一千多個客戶，並提出共三十六
    頁以電腦報表紙列印之下游客戶之資料附卷，另證人即告訴人之經理盧貴春亦證
    稱被告販售電池的業務量非常大，比有些經銷商還大等情屬實（見原審卷第一三
    三頁）。可見友助公司早已使用電腦處理業務，是故被告所辯，進出貨均以電腦
    打印處理，而告訴人所提出之出貨單早已不作出貨使用，而係置於公司任由職員
    當便條紙或供客戶自由取用乙節，應可採信。而查證人張國柱所取得之送貨單，
    其上所載品名為ＤＵ３（４）散，數量１，單價十二元及ＤＵ４（４）數量１，
    單價五十元，後未載有金霸王電池之字樣。因此，並不能僅以此告訴人委託之市
    場調查員所提供之無被告公司蓋章或簽收之出貨單並仿冒之電池，即認告訴人及
    證人張國柱之指訴為真。
(二)證人張國柱在偵查中證稱伊在現場看到仿冒品一千個左右，但查告訴人代理人會
    同警方前往搜索時，只查扣到三十個，兩者相距甚大，證人所述是否屬實，顯有
    疑問。又查扣之電池三十個均放在散貨區，而其中很多電池是壞的，也經告訴代
    理人柯宜姍律師在偵查中一再陳述甚詳（見偵查卷第六九頁反面、第七三頁）、
    參以本次九十年一月十九日搜索，被告之營業場所除搜索友助公司辦公室外，搜
    索範圍及於倉庫之事實，亦為告訴代理人柯宜姍律師在偵查及本院供明在卷（見
    偵查卷第一一一頁反面、本院卷第三四、三五頁），是被告自始所辯供稱查扣之
    三十顆電池是由業務從客戶不察換回之不良品，放在退貨區被查到等語，即屬有
    憑，非不足採。
(三)證人即告訴人公司之前經理舒茂松在原審證稱：伊最少一星期去友助公司一次，
    其在公司待了快八年，賣電池快十年，三號及四號電池都是在大陸做，也有水貨
    進口之泰文、韓文及大陸簡體字，對不良品每月最少回收一次，經銷商如有過期
    、漏液或背卡破損、折到的話，公司會回收，被告是盤商，公司沒有義務幫他們
    處理退貨，經銷商回收過程有可能混合泰文或韓文的電池，業務員不會去看大陸
    、美國、韓文或泰文，只要是金頂電池就回收，業務員一般沒有受過電池辨識真
    假的訓練，大陸進來的水貨也有假的。其有去被告公司庫房看到韓國及泰國貨，
    但沒有看到大陸來的水貨或假貨，在退貨區目視有看到告訴人公司的真貨，也有
    看到泰文及韓文的貨。被告的退貨區只有一個紙箱子等語（長約四十幾公分，寬
    二十幾公分、高三十公分）擺在那裡，也曾看到回收回來的好品另外放。其公司
    沒有賣水貨，被告四、五年前還是經銷商。其公司的業務員沒有訓練辨識仿品，
    只有幹部才有，但有告訴業務員只要是大陸貨都是仿品，另外，韓國及泰國的水
    貨也不收，不是公司的正品都不回收。任職期間，與被告公司的營業額約有二百
    萬
    去被告公司一次，並都會到被告公司倉庫看庫存，被告倉庫只有一小箱子裝退貨
    品，證人從未看過被告公司有來自大陸的電池，足證被告所述並未販賣大陸水貨
    電池及扣案之電也是在退貨區查扣乙節，應足採信。
(四)證人舒茂松證稱告訴人吉列公司業務並未受過金霸王真仿品辨識的訓練，另證人
    即告訴人公司現任經銷商業務經理盧貴春於原審證稱經銷商及業務員有受過辨識
    真仿品的訓練，業務員會去看客戶的倉庫，了解銷售及庫存狀況，也會看退貨狀
    況。但零售商及消費者沒有辦法判別仿冒品，而經銷商為了維持店頭的客情（商
    業關係），所以他們很容易接受退貨，並且因為告訴人公司不回收，所以自行吸
    收等語。又友助公司並非告訴人公司之經銷商，其業務人員並無受過辨識真仿品
    的訓練，參以扣案之電池如告訴代理人所述都是漏液的不良品，是被告所辯，查
    扣之仿冒電池是其業務不察自其下游客戶或零售商回收回來之不良品乙節，亦足
    採信。
(五)查被告倘有販賣仿冒品，應不致於九十年一月十九日在搜索當時查無任何存貨及
    樣品，而倘據證人八十九年八月四日至友助公司買到仿冒品，但竟至九十年一月
    十九日始聲請搜索；且據告訴人代理人柯宜姍律師在本院供稱係因告訴人在上開
    期間在市場上擴大調查被告是否有販賣仿冒品之貨源及出貨客戶，但均查無事證
    DURACELL」商標之仿冒品電池，應屬實在，堪予採信。
(六)至於證人林登燦自九十一年二月至四月，向友助公司購買仿冒之金頂電池，為台
    灣嘉義地方法院以九十一年簡字第七九三號判處罰金一萬二千元乙案，兩者相隔
    近一年，涉案電池亦不相同，與本案無關，並不足為被告不利之認定。另被告雖
    供稱有在公司零售電池，而證人舒茂松在原審也為相同證詞，然而，並不能僅以
    此節即推認被告有販賣仿冒告訴人商標之電池。
六、綜上所述，並無積極證據足以認定證人張國柱所購買之仿冒金霸王電池是購自被
    告公司，而搜扣之三十顆仿冒電池，是在被告所有回收箱內查扣，又大都是漏液
    的不良品，此外，告訴人公司前任及現任負責經銷業務的二位經理都證稱經銷商
    、零售商為維護與客戶的關係，再加上零售商、業務員與消費者也無法辨識真仿
    品，而均有可能回收仿冒品。因此，不能以告訴人有瑕疪之指訴，為被告不利之
    證據。此外，復查無其他具體事證足資證明被告涉有違反商標法之罪嫌，應為有
    利於被告之推定，而無法證明被告犯罪，依法應諭知無罪之判決。
七、此外本院復查無其他積極證據，足以認定被告確有公訴人所指上開犯行，原審同
    此認定，以本件不能證明被告犯罪諭知無罪之判決，結論並無不合。檢察官上訴
    以：(一)證人張國柱已證實自被告處購得標示「金霸王」中文字體之DURACELL電池
    ，吉列公司前經理舒茂松亦證稱友助公司有零售電池之情事在卷無訛；又張國柱
    所稱向許小姐購買之電池型號、價格與被告自承店中所賣電池型號及價格相符，
    被告亦自陳店內確有職員許瓊月小姐在卷；況且被告供稱：退貨商退貨之良品，
    存放於同類型商品附近，用以贈送或零賣，不打電腦出貨單，而使用便條紙或剩
    下之出貨單開立收據，張國柱購買之仿冒品可能是由此流程售出云云，已承認張
    國柱確自被告購買仿冒電池。(二)被告係大盤商，退貨應有一定之流程，此觀諸證
    人林登燦證稱：伊公司貨物向上游盤商即被告公司進、退貨流程，皆有退貨單、
    疵品一律回收一節並不足採；又被告自陳僅向證人蔡瑞民所營之民耀興公司進貨
    ，惟蔡瑞民所販賣予被告公司者，僅有電池上標示「泰文」或「韓文」字樣者，
    未有販售中文標示「金霸王」簡體字樣之電池，兩者差別極大，當不致有「誤收
    」之情形。(三)林登燦違反商標法一案，業經台灣嘉義地方法院判決有罪在案（九
    十一年度簡字第七九二號），依犯罪事實之認定，林登燦販賣仿品電池，侵害告
    訴人公司金頂公司「DURACELL」商標，而林某進貨來源係友助公司，足見被告確
    有繼續販賣仿品電池之事實，縱兩案相隔近一年，應係被告是否基於概括犯意為
    連續行為而已，不足為有利被告之認定。惟查：被告在原審所稱係指倘張國柱確
    係向友助公司購得電池，依被告所見也僅有可能係回收之瑕疵品外流而已，被告
    並未承認張國柱確有向友助公司購買電池之事實，業經被告在本院澄明在卷。再
    查張國柱係告訴人公司所雇，且未能具體指證究竟係向該公司何人購買，且所購
    買之單據亦與一般情形不同，復無友助公司之蓋章簽認，且查友助公司係大批發
    商，而依張國柱之證述其在友助公司所購之電池，數量甚微，再依告訴人報請搜
    索之情形，上開仿冒品確係在回收之瑕疵品中觀之，縱張國柱在友助公司收回之
    瑕疵品中購得告訴人指訴之電池，亦不能當然認被告對上開回收零星量少之回收
    電池係仿冒品一節即當然查知而故意出售。至於證人林登燦一家之退貨程序不能
    直接證明其他零售商之零星退貨情形。又依告訴人提出之金霸王仿冒品，其金霸
    王之字樣較小，不如「DURACELL」字體甚大（見告證十號），倘回收數量微小，
    難認被告之負責人均加以逐個檢查。況依告訴意旨所述，張國柱自稱在友助公司
    購得仿冒電池之日期與其提出搜索聲請之時間相去甚遠，期間亦均查無被告經營
    之友助公司有何供應其他商家仿冒品之情形。證人林登燦雖證稱有向友助公司進
    貨金頂電池，但亦證稱，伊亦有向其他人進其他電池販賣，顯見林登燦之貨源非
    僅被告一家，而林登燦並未向被告進金霸王電池一節，亦經林登燦結證甚明在卷
    有在上開檢察官起訴之時日，販賣仿冒之金霸王電池予林登燦。綜上所述，檢察
    官所指各節，尚不足採信。其上訴既無理由，應予駁回。
據上論斷，應依刑事訴訟法第三百六十八條，判決如主文。
本案經檢察官鄭龍照到庭執行職務。
中      華      民      國    九十二    年      四      月      三十    日
                              臺灣高等法院刑事第十庭
                                  審判長法  官  溫  耀  源
                                        法  官  吳      燦
                                        法  官  何  菁  莪
右正本證明與原本無異。
不得上訴。
                                        書記官  陳  菊  珍
中      華      民      國    九十二    年      五      月      一      日


司法院資訊處製作；財團法人民間司法改革基金會備份。
